---
title: "Proyecto Mod. 2"
author: "Jonathan Hernandez"
date: "2024-05-22"
output: html_document
---
# Trabajo Final Módulo 2

### 1) Cargar librerias
```{r Librerias, echo=TRUE, message=F, warning=F, comment=""}
library(openxlsx)
library(ggplot2)
library(lubridate)
library(reshape2)
library(dplyr)
library(gganimate)
library(animation)
library(dygraphs)
library(forecast)
library(magrittr)
library(tidyr)
```

### 2) Cargar Base de Datos
```{r Dataupload, echo=T}
bce <- read.xlsx("C:\\Users\\jhernande\\OneDrive\\Documentos\\Jonathan\\Cursos\\Experto Ciencia de Datos\\Módulo 2\\Proyecto final\\MODULO2_TFINAL.xlsx",sheet = "Hoja1",detectDates = T)

```

### 3) Realiza un gráfico de barras NO apiladas para 2 variables que tengan sentido analizar, por ejemplo: exportaciones e importaciones; crédito y depósitos, etc.
```{r Barrasnoapiladas,echo=T}
#Seleccionar variables Reservas internacionales y Exportaciones
bce2 <- bce %>% 
  mutate(Año=year(bce$PERIODO),
         Mes=month(bce$PERIODO)) %>% 
  select(Año,everything()) %>% 
  select(,-Mes,-PERIODO,-IMPORTACIONES_B.CONSUMO,-IMPORTACIONES_M.PRIMAS,-IMPORTACIONES_B.CAPITAL) %>% 
  group_by(Año)

#Transformar a datalong
data_long <- bce2 %>%
  gather(key = "Variable", value = "Value", -Año)


#Gráfico
ggplot(data_long, aes(x = Año, y = Value, fill = Variable)) +
  geom_bar(stat = "identity", position = position_dodge()) +
  labs(title = "Gráfico de Barras No Apiladas para dos Variables",
       x = "Categoría",
       y = "Valor") +
  theme_minimal()+
  labs(title="Evolución de las exportaciones del Ecuador",subtitle = "En miles de millones",
       caption = "Fuente: BCE\n Elaboración: Autor")

```

### 4) Escoge 2 variables y realiza un gráfico de líneas en dos cuadros (usando facet). Este gráfico debe incorporar la linea de tendencia para las dos variables.
```{r graficolinea, echo=T}

melt1 <- melt(bce2, id.vars = "Año")


ggplot(melt1, aes(x=Año, y=value))+
  geom_line()+facet_grid(.~variable,scales ="free")+
  geom_smooth(method = "lm")

```

### 5) Prueba generando un gráfico usando dygraphs o plotly
```{r dygraph, echo=TRUE}

bce$PERIODO <- seq(as.Date("2020/03/01"),
                     as.Date("2023/12/01"),
                     by="month")

datosdybce <- bce %>% 
  select(IMPORTACIONES_B.CONSUMO,IMPORTACIONES_M.PRIMAS,IMPORTACIONES_B.CAPITAL)

tsdatosbce <- ts(datosdybce,start = c(2020,3),frequency=12)

dygraph(tsdatosbce,main="Evolución de las Importaciones de Ecuador",xlab="Periodo",ylab="millones de USD") %>%
  dyOptions(fillGraph=T,fillAlpha=0.04,drawPoints=T,pointSize=3)
```

### Realizar gráfico de Boxplot Melt
```{r Boxplotmelt, echo=T}
datosagrupados2 <-  bce %>% 
  mutate(anio=year(PERIODO),
         mes=month(PERIODO)) %>% 
  select(anio,mes,everything()) %>% 
  select(,-PERIODO) %>% 
  group_by(anio)

#agrupar datos
magrupados <- melt(datosagrupados2,
id.vars=c("anio","mes"))

#Creamos gráfico
ggplot(magrupados,
       aes(x=factor(anio),y=value,fill=variable))+
  geom_boxplot()+facet_wrap(~variable,scales="free")+
  geom_jitter(width=0.1,alpha=0.2,aes(color=variable))+
  theme(legend.position="bottom",
        axis.text.x = element_text(angle=90,hjust=1))
```





